---
title: "Final Project DS"
author: "Salma Hanifa 123220019, Fahmi Kariem 123220028, Diandra Yusuf Arrafi 123220031"
date: "2024-12-26"
output: html_document
---

```{r setup, include=FALSE}
knitr::opts_chunk$set(echo = TRUE)
```

# Import Library yang Dibutuhkan
```{r}
library(ggplot2)
library(dplyr)
library(lubridate)
library(forcats)
library(reshape2)
library(patchwork)

library(randomForest)
library(caret)
library(shiny)
library(corrplot)

```

# Visualisasi Perbandingan data yang belum di filter dan data sesudah di filter
## Untuk visualisasi yang belum dilakukan filter
```{r}
data_before_filtering = read.csv("rumah.csv")
# Function to clean and convert 'price' to numeric
clean_price = function(price) {
  price = gsub("Rp", "", price)
  price = gsub(",", ".", price)  # Replace commas with dots for decimal handling
  price = gsub("\\s+", "", price)  # Remove whitespace
  
  if (grepl("Jt", price)) {
    return(as.numeric(gsub("Jt", "", price)) * 1e6)  # Convert Jt to numeric
  } else if (grepl("M", price)) {
    return(as.numeric(gsub("M", "", price)) * 1e9)  # Convert M to numeric
  } else if (grepl("-", price)) {  # Handle ranges
    values = as.numeric(unlist(strsplit(price, "-")))
    return(min(values, na.rm = TRUE) * 1e9)  # Assume range values in billions (M)
  }
  return(NA)
}

# Apply cleaning function
data_before_filtering$price_clean = sapply(data_before_filtering$price, clean_price)

# Categorize into price ranges
data_before_filtering = data_before_filtering %>%
  mutate(
    price_category = cut(
      price_clean,
      breaks = c(0, 1e9, 5e9, 10e9, Inf),
      labels = c("Dibawah 1M", "1-5M", "5-10M", "Diatas 10M")
    )
  )

# Count occurrences in each category
category_counts = data_before_filtering %>%
  group_by(price_category) %>%
  summarise(count = n())

# Plot barplot with detailed customization
ggplot(category_counts, aes(x = price_category, y = count, fill = price_category)) +
  geom_bar(stat = "identity", color = "black") +  # Add black border to bars
  geom_text(aes(label = count), vjust = -0.5, size = 4) +  # Add annotations on bars
  theme_minimal() +
  labs(
    title = "Distribusi Data Berdasarkan Rentang Harga (Sebelum Filtering)",
    x = "Rentang Harga",
    y = "Jumlah Data"
  ) +
  scale_fill_manual(
    values = c("Dibawah 1M" = "#4CAF50", "1-5M" = "#2196F3", "5-10M" = "#FFC107", "Diatas 10M" = "#F44336")
  ) +  # Custom color for each category
  theme(
    plot.title = element_text(hjust = 0.5, size = 16, face = "bold"),  # Centered title
    axis.title = element_text(size = 14),
    axis.text = element_text(size = 12),
    legend.position = "none",  # Remove legend since categories are self-explanatory
    axis.text.x = element_text(angle = 0, hjust = 0.5)
  ) +
  scale_y_continuous(expand = expansion(mult = c(0, 0.1)))  # Add space above bars
```

## Untuk visualisasi yang sudah dilakukan filter
```{r}
data_main = read.csv("rumah_cleaned.csv")
# Kategorikan harga ke dalam rentang
data_after_filtering = data_main %>%
  mutate(
    price_category = cut(
      price,
      breaks = c(0, 1000, 5000, 10000, Inf),
      labels = c("Dibawah 1M", "1-5M", "5-10M", "Diatas 10M")
    )
  )

# Hitung jumlah data dalam setiap kategori
category_counts_new_data = data_after_filtering %>%
  group_by(price_category) %>%
  summarise(count = n())

# Membuat barplot
ggplot(category_counts_new_data, aes(x = price_category, y = count, fill = price_category)) +
  geom_bar(stat = "identity", color = "black") +  # Tambahkan border hitam pada batang
  geom_text(aes(label = count), vjust = -0.5, size = 4) +  # Anotasi jumlah data di atas batang
  theme_minimal() +
  labs(
    title = "Distribusi Data Berdasarkan Rentang Harga (Sesudah Filtering)",
    x = "Rentang Harga",
    y = "Jumlah Data"
  ) +
  scale_fill_manual(
    values = c("Dibawah 1M" = "#4CAF50", "1-5M" = "#2196F3", "5-10M" = "#FFC107", "Diatas 10M" = "#F44336")
  ) +  # Warna khusus untuk setiap kategori
  theme(
    plot.title = element_text(hjust = 0.5, size = 16, face = "bold"),  # Judul di tengah
    axis.title = element_text(size = 14),
    axis.text = element_text(size = 12),
    legend.position = "none",  # Hilangkan legenda karena kategori sudah jelas
    axis.text.x = element_text(angle = 0, hjust = 0.5)
  ) +
  scale_y_continuous(expand = expansion(mult = c(0, 0.1)))  # Tambahkan ruang di atas batang
```

# Visualisasi Sebelum Outlier Dihapus
## Visualisasi Scatter Plot untuk membandingan harga dengan parameter yang ingin digunakan
```{r}
# Scatter plot 1: Luas Bangunan vs Harga
plot1 = ggplot(data_main, aes(x = luas_bangunan, y = price)) +
  geom_point(color = "blue", alpha = 0.6) +
  theme_minimal() +
  labs(
    title = "Luas Bangunan vs Harga",
    x = "Luas Bangunan (m2)",
    y = "Harga (juta)"
  ) +
  scale_y_continuous(labels = scales::comma) +
  theme(
    plot.title = element_text(hjust = 0.5, size = 14, face = "bold"),
    axis.title = element_text(size = 12),
    axis.text = element_text(size = 10)
  )

# Scatter plot 2: Luas Tanah vs Harga
plot2 = ggplot(data_main, aes(x = luas_tanah, y = price)) +
  geom_point(color = "green", alpha = 0.6) +
  theme_minimal() +
  labs(
    title = "Luas Tanah vs Harga",
    x = "Luas Tanah (m2)",
    y = "Harga (juta)"
  ) +
  scale_y_continuous(labels = scales::comma) +
  theme(
    plot.title = element_text(hjust = 0.5, size = 14, face = "bold"),
    axis.title = element_text(size = 12),
    axis.text = element_text(size = 10)
  )

# Scatter plot 3: Kamar Tidur vs Harga
plot3 = ggplot(data_main, aes(x = kamar_tidur, y = price)) +
  geom_point(color = "red", alpha = 0.6) +
  theme_minimal() +
  labs(
    title = "Kamar Tidur vs Harga",
    x = "Kamar Tidur",
    y = "Harga (juta)"
  ) +
  scale_y_continuous(labels = scales::comma) +
  theme(
    plot.title = element_text(hjust = 0.5, size = 14, face = "bold"),
    axis.title = element_text(size = 12),
    axis.text = element_text(size = 10)
  )

# Combine the plots into one page
combined_plot = (plot1 | plot2) / plot3

# Print the combined plot
print(combined_plot)
```

## Visualisasi heatmap
```{r}
# Filter numerical variables and calculate correlation matrix
numerical_data = data_main %>%
  select(price, luas_tanah, luas_bangunan, kamar_tidur)

cor_matrix = cor(numerical_data, use = "complete.obs")  # Calculate correlations

# Reshape correlation matrix for heatmap
cor_melt = melt(cor_matrix)

# Heatmap for numerical correlations with annotations
ggplot(cor_melt, aes(x = Var1, y = Var2, fill = value)) +
  geom_tile(color = "white") +  # Add border color for better separation
  geom_text(aes(label = sprintf("%.2f", value)), color = "black", size = 4) +  # Add correlation values
  scale_fill_gradient2(low = "blue", high = "red", mid = "white", midpoint = 0,
                       limit = c(-1, 1), space = "Lab",
                       name = "Correlation") +
  theme_minimal() +
  labs(
    title = "Heatmap Korelasi Variabel Numerik dengan Keterangan Angka",
    x = NULL,
    y = NULL
  ) +
  theme(
    axis.text.x = element_text(angle = 45, hjust = 1),
    plot.title = element_text(hjust = 0.5, face = "bold")
  )

```

# Proses Penghapusan Outlier
## Melihat banyaknya outlier yang terdeteksi
```{r}
# Menggunakan IQR untuk menghapus outlier dari kolom 'price'
# Fungsi untuk mendeteksi outlier menggunakan IQR
detect_outliers_IQR = function(df, column_name) {
  Q1 = quantile(df[[column_name]], 0.25)
  Q3 = quantile(df[[column_name]], 0.75)
  IQR_value = Q3 - Q1
  lower_bound = Q1 - 1.5 * IQR_value
  upper_bound = Q3 + 1.5 * IQR_value
  
  # Menyaring data outlier
  outliers = df %>%
    filter(df[[column_name]] < lower_bound | df[[column_name]] > upper_bound)
  
  return(outliers)
}

cat("Jumlah outlier pada price:", nrow(detect_outliers_IQR(data_main, "price")), "\n")
cat("Jumlah outlier pada luas_tanah:", nrow(detect_outliers_IQR(data_main, "luas_tanah")), "\n")
cat("Jumlah outlier pada luas_bangunan:", nrow(detect_outliers_IQR(data_main, "luas_bangunan")), "\n")
cat("Jumlah outlier pada kamar_tidur:", nrow(detect_outliers_IQR(data_main, "kamar_tidur")), "\n")
```

## Menghapus outlier yang terdeteksi
```{r}
# Fungsi untuk mendeteksi dan menghapus outlier menggunakan IQR
remove_outliers_IQR = function(df, column_name) {
  # Menghitung Q1, Q3, dan IQR
  Q1 = quantile(df[[column_name]], 0.25)
  Q3 = quantile(df[[column_name]], 0.75)
  IQR_value = Q3 - Q1
  lower_bound = Q1 - 1.5 * IQR_value
  upper_bound = Q3 + 1.5 * IQR_value
  
  # Menghapus data yang berada di luar rentang batas bawah dan atas
  df_no_outliers = df %>%
    filter(df[[column_name]] >= lower_bound & df[[column_name]] <= upper_bound)
  
  return(df_no_outliers)
}

data_clean = remove_outliers_IQR(data_main, "price")
data_clean = remove_outliers_IQR(data_clean, "luas_tanah")
data_clean = remove_outliers_IQR(data_clean, "luas_bangunan")
data_clean = remove_outliers_IQR(data_clean, "kamar_tidur")
```

## Menghapus data yang memiliki harga diluar batas

```{r}
# Menentukan nilai batas harga yang terlalu kecil
batas_harga_min = 500

# Menentukan nilai batas harga yang terlalu Besar
batas_harga_max = 10000

# Menghapus data dengan harga diluar range
data_clean = data_clean %>%
  filter(price >= batas_harga_min) %>%
  filter(price < batas_harga_max)
```

## Menampilkan statistik deskriptif dari harga rumah

```{r}
summary(data_clean$price)
```

# Visualisasi Setelah Outlier Dihapus
## Visualisasi Scatter Plot untuk membandingan harga dengan parameter yang ingin digunakan
```{r}
# Scatter plot 1: Luas Bangunan vs Harga
plot1 = ggplot(data_clean, aes(x = luas_bangunan, y = price)) +
  geom_point(color = "blue", alpha = 0.6) +
  theme_minimal() +
  labs(
    title = "Luas Bangunan vs Harga",
    x = "Luas Bangunan (m2)",
    y = "Harga (juta)"
  ) +
  scale_y_continuous(labels = scales::comma) +
  theme(
    plot.title = element_text(hjust = 0.5, size = 14, face = "bold"),
    axis.title = element_text(size = 12),
    axis.text = element_text(size = 10)
  )

# Scatter plot 2: Luas Tanah vs Harga
plot2 = ggplot(data_clean, aes(x = luas_tanah, y = price)) +
  geom_point(color = "green", alpha = 0.6) +
  theme_minimal() +
  labs(
    title = "Luas Tanah vs Harga",
    x = "Luas Tanah (m2)",
    y = "Harga (juta)"
  ) +
  scale_y_continuous(labels = scales::comma) +
  theme(
    plot.title = element_text(hjust = 0.5, size = 14, face = "bold"),
    axis.title = element_text(size = 12),
    axis.text = element_text(size = 10)
  )

# Scatter plot 3: Kamar Tidur vs Harga
plot3 = ggplot(data_clean, aes(x = kamar_tidur, y = price)) +
  geom_point(color = "red", alpha = 0.6) +
  theme_minimal() +
  labs(
    title = "Kamar Tidur vs Harga",
    x = "Kamar Tidur",
    y = "Harga (juta)"
  ) +
  scale_y_continuous(labels = scales::comma) +
  theme(
    plot.title = element_text(hjust = 0.5, size = 14, face = "bold"),
    axis.title = element_text(size = 12),
    axis.text = element_text(size = 10)
  )

# Combine the plots into one page
combined_plot = (plot1 | plot2) / plot3

# Print the combined plot
print(combined_plot)
```

## Visualisasi heatmap
```{r}
# Filter numerical variables and calculate correlation matrix
numerical_data = data_clean %>%
  select(price, luas_tanah, luas_bangunan, kamar_tidur)

cor_matrix = cor(numerical_data, use = "complete.obs")  # Calculate correlations

# Reshape correlation matrix for heatmap
cor_melt = melt(cor_matrix)

# Heatmap for numerical correlations with annotations
ggplot(cor_melt, aes(x = Var1, y = Var2, fill = value)) +
  geom_tile(color = "white") +  # Add border color for better separation
  geom_text(aes(label = sprintf("%.2f", value)), color = "black", size = 4) +  # Add correlation values
  scale_fill_gradient2(low = "blue", high = "red", mid = "white", midpoint = 0,
                       limit = c(-1, 1), space = "Lab",
                       name = "Correlation") +
  theme_minimal() +
  labs(
    title = "Heatmap Korelasi Variabel Numerik dengan Keterangan Angka",
    x = NULL,
    y = NULL
  ) +
  theme(
    axis.text.x = element_text(angle = 45, hjust = 1),
    plot.title = element_text(hjust = 0.5, face = "bold")
  )
```

# Modelling
## Transformasi data price
```{r}
data_model = data_clean
data_model$price = log(data_clean$price + 1)
```

## Visualisasi data price sebelum dan sesudah dinormalisasi
```{r}
# Plot histogram sebelum normalisasi
plot_before = ggplot(data_clean, aes(x = price)) +
  geom_histogram(binwidth = 500, fill = "skyblue", color = "black", alpha = 0.7) +
  theme_minimal() +
  labs(
    title = "Distribusi Harga Sebelum Normalisasi",
    x = "Harga",
    y = "Frekuensi"
  ) +
  theme(
    plot.title = element_text(hjust = 0.5, size = 14, face = "bold"),
    axis.title = element_text(size = 12),
    axis.text = element_text(size = 10)
  )

# Plot histogram setelah normalisasi
plot_after = ggplot(data_model, aes(x = price)) +
  geom_histogram(binwidth = 0.5, fill = "lightgreen", color = "black", alpha = 0.7) +
  theme_minimal() +
  labs(
    title = "Distribusi Harga Setelah Normalisasi (Log)",
    x = "Log Harga",
    y = "Frekuensi"
  ) +
  theme(
    plot.title = element_text(hjust = 0.5, size = 14, face = "bold"),
    axis.title = element_text(size = 12),
    axis.text = element_text(size = 10)
  )

# Gabungkan kedua plot dalam satu tampilan
library(patchwork)
combined_plot = plot_before / plot_after
print(combined_plot)
```

## Pisahkan data menjadi x(fitur) dan y(target)
```{r}
X = data_model[, c("kamar_tidur", "luas_tanah", "luas_bangunan", "kota")]
y = data_model$price
```

## Membagi data menjadi dua (Training 80%, Testing 20%)
```{r}
set.seed(123)
trainIndex = createDataPartition(y, p = 0.8, list = FALSE)
train_data = data_model[trainIndex,]
test_data = data_model[-trainIndex,]
```

## Menyiapkan data untuk Random Forest
```{r}
train_features = train_data[, c("kamar_tidur", "luas_tanah", "luas_bangunan", "kota")]
test_features = test_data[, c("kamar_tidur", "luas_tanah", "luas_bangunan", "kota")]
train_target = train_data$price
test_target = test_data$price
```

## Melakukan normalisasi fitur

```{r}
pre_process = preProcess(train_features, method = "scale")
train_features_scaled = predict(pre_process, train_features)
test_features_scaled = predict(pre_process, test_features)
```

## Tuning model

```{r}
tune_grid = expand.grid(.mtry = c(1, 2, 3, 4, 5))  # Tuning mtry
rf_tuned = train(
  price ~ kamar_tidur + luas_tanah + luas_bangunan + kota, 
  data = train_data,
  method = "rf",
  tuneGrid = tune_grid,
  trControl = trainControl(method = "cv", number = 5))  # Cross-validation

saveRDS(rf_tuned, "rf_model_tuned.rds")
```

## Prediksi rumah dengan model yang sudah di tuning

```{r}
rf_pred = predict(rf_tuned, newdata = test_data)
```

## Menghitung R-Square, RMRE, MAE, RSE

```{r}
# Menghitung R-squared untuk evaluasi model
rss = sum((rf_pred - test_target)^2)  # Residual Sum of Squares
tss = sum((test_target - mean(test_target))^2)  # Total Sum of Squares
r_squared = 1 - (rss / tss)  # R-squared

# Menghitung RMSE (Root Mean Squared Error)
mse = mean((rf_pred - test_target)^2)  # Mean Squared Error
rmse = sqrt(mse)  # Root Mean Squared Error

# Menghitung MAE (Mean Absolute Error)
mae = mean(abs(rf_pred - test_target))  # Mean Absolute Error

# Menghitung RSE (Residual Standard Error)
rse = sqrt(sum((rf_pred - test_target)^2) / (length(test_target) - 2))  # Residual Standard Error

# Output hasil evaluasi model
cat("R-squared for Random Forest model: ", r_squared, "\n")
cat("RMSE for Random Forest model: ", rmse, "\n")
cat("MAE for Random Forest model: ", mae, "\n")
cat("RSE for Random Forest model: ", rse, "\n")
cat("MSE for Random Forest model: ", mse, "\n")
```

## Mengembalikan data price yang sebelumnya ditransformasi

```{r}
# Mengembalikan prediksi yang telah ter-transformasi ke harga asli (inversi log)
rf_pred_original_scale = exp(rf_pred) - 1

# Mengembalikan target asli ke harga (jika target juga di-transformasi)
test_target_original_scale <- exp(test_target) - 1
```

## Menampikan perbandingan prediksi dengan data yang sebenarnya

```{r}
results = data.frame(Actual = test_target_original_scale, Predicted = rf_pred_original_scale)
head(results)
```

## Menampilkan dalam bentuk visualisasi

```{r}
ggplot(results, aes(x = Actual, y = Predicted)) +
  geom_point(color = "blue") +  # Titik untuk data aktual vs prediksi
  geom_abline(slope = 1, intercept = 0, color = "red") +  # Garis y = x (ideal prediksi)
  labs(title = "Prediksi vs Actual Harga Rumah",
       x = "Harga Rumah Aktual",
       y = "Harga Rumah Prediksi") +
  theme_minimal()
```

# Shiny
```{r}
ui = fluidPage(
  titlePanel("Prediksi Harga Rumah"),
  sidebarLayout(
    sidebarPanel(
      numericInput("kamar", "Jumlah Kamar Tidur:", value = 3, min = 1, max = 10),
      numericInput("luas_tanah", "Luas Tanah (m²):", value = 100, min = 1),
      numericInput("luas_bangunan", "Luas Bangunan (m²):", value = 80, min = 1),
      selectInput("kota", "Kota:", choices = unique(data_model$kota)),
      actionButton("predict", "Prediksi Harga")
    ),
    mainPanel(
      textOutput("pred_price"),
      plotOutput("plot_price"),
      verbatimTextOutput("r_squared")
    )
  )
)

server = function(input, output) {
  observeEvent(input$predict, {
    # Inputan dari UI
    new_data = data.frame(
      kamar_tidur = input$kamar,
      luas_tanah = input$luas_tanah,
      luas_bangunan = input$luas_bangunan,
      kota = input$kota
    )

    # Prediksi harga dengan model Random Forest
    rf_pred_new = predict(rf_tuned, newdata = new_data)

    # Mengembalikan harga asli setelah transformasi log
    predicted_price = exp(rf_pred_new) - 1
    
    # Mengalikan hasil prediksi dengan 1,000,000
    predicted_price = predicted_price * 1000000

    # Menampilkan hasil prediksi
    output$pred_price <- renderText({
      paste("Prediksi Harga Rumah: Rp", format(predicted_price, big.mark = ".", scientific = FALSE))
    })
  })
}

shinyApp(ui = ui, server = server)
```

